【裁判字號】    99,監宣,131
【裁判日期】    991115
【裁判案由】    監護宣告
【裁判全文】
臺灣屏東地方法院民事裁定             99年度監宣字第131號
聲  請  人  甲○○
上列聲請人聲請監護宣告事件，本院裁定如下：
    主  文
宣告乙○○（男，民國○○年○ 月○○日出生，身分證統一編號：Ｚ0
00000000號 ）為受監護宣告人。
選定甲○○（男，民國○○年○ 月○ 日出生、身分證統一編號：Ｚ0
00000000 號）為受監護宣告之人乙○○之監護人。
指定丙○（女、民國○○年○ 月○ 日生、身分證統一編號：Ｚ00000
0000號）為會同開具財產清冊之人。
聲請費用新臺幣壹仟元由受監護宣告之人負擔。
    理  由
一、聲請意旨略以：聲請人之兄乙○○（男，民國55年6 月28日
    出生，身分證統一編號：Ｚ000000000號，住屏東縣長治鄉○
    ○村○○路236 巷3 弄15號），因極重度精神障礙，致不能
    為意思表示或受意思表示，或不能辨識其意思表示之效果，
    為此依民法第14條之規定，聲請宣告乙○○為受監護宣告人
    ，並由聲請人為乙○○之監護人，並指定丙○為會同開具財
    產清冊之人等語，並提出身心障礙手冊、戶籍謄本等件為證
    。
二、聲請人主張上開各情，業據其提出身心障礙手冊、戶籍謄本
    各1 紙為證，並經本院前往屏安醫院，於鑑定人黃文翔醫師
    前點呼乙○○，並詢問其姓名、年籍、住所與聲請人之關係
    等問題，均無反應。本院另就乙○○之精神及心智狀況訊問
    鑑定人，經鑑定人鑑定結果，認個案自幼年即被發現有發展
    遲緩之現象，因此無法上學，目前長期在家中由家人照顧。
    個案意識清楚，說話速度緩慢，但因為口齒不清，與人語言
    交談有相當困難。認知功能嚴重受損，行為退化，也無法識
    字，因此也無法筆談，對於問話無法了解問話內容，也無法
    使用肢體語言正確回應，對於時間、地方、人物之定向能力
    完全喪失，長短期記憶也明顯喪失。個案進食、沐浴、大小
    便、移動身體皆可以自理，但是清潔度不佳。個案各項功能
    退化嚴重，生活完全無自理能力，必須長期依賴家人、醫療
    或養護機構照顧，個案目前已經處於中度以上智能不足狀態
    導致認知功能重失能，為意思表示或受意思表示，或辨識其
    意思表示效果之能力幾乎完全喪失，亦已完全失去行為能力
    ，無法獨立處理個人事務與從事個人財務管理，應已符合監
    護宣告之要件等情，有本院99年10月20日勘驗筆錄、屏安醫
    院99年10月20日屏安醫字第0990391 號函附之監護鑑定書附
    卷可稽。本院綜合上開勘驗結果及鑑定人之意見，認乙○○
    確因精神障礙，致不能為意思表示或受意思表示之程度，而
    聲請人乃乙○○之弟，有戶籍謄本在卷可稽，故聲請人聲請
    對乙○○為監護之宣告，核無不合，爰依民法第14條第1 項
    規定，宣告乙○○為受監護宣告之人。
三、又按受監護宣告之人應置監護人；法院為監護之宣告時，應
    依職權就配偶、四親等內之親屬、最近一年有同居事實之其
    他親屬、主管機關、社會福利機構或其他適當之人選定一人
    或數人為監護人，並同時指定會同開具財產清冊之人；法院
    選定監護人時，應依受監護宣告之人之最佳利益，優先考量
    受監護宣告之人之意見，審酌一切情狀，並注意下列事項：
    一、受監護宣告之人之身心狀態與生活及財產狀況。二、受
    監護宣告之人與其配偶、子女或其他共同生活之人間之情感
    狀況。三、監護人之職業、經歷、意見及其與受監護宣告之
    人之利害關係。四、法人為監護人時，其事業之種類與內容
    ，法人及其代表人與受監護宣告之人之利害關係，修正後之
    民法第1110條、第1111條第1 項、第1111條之1 定有明文。
四、查聲請人為受監護宣告人之弟，有意願擔任受監護宣告人之
    監護人，由其負責護養及照顧受監護宣告人並管理其財產，
    應能符合法律規定及受監護宣告人之最佳利益，爰選定聲請
    人為監護人。另依上開規定，法院於選定監護人時，應同時
    指定會同開具財產清冊之人，及依民法第1113條準用同法第
    1099條之規定，監護開始時，監護人對於受監護人之財產，
    應依規定會同當地直轄市、縣（市）政府指派或法院指定之
    人，於二個月內開具財產清冊，並陳報法院。為使聲請人得
    於期限內開具財產清冊並陳報法院，並衡酌第三人丙○係受
    監護宣告人之母，爰併指定丙○為會同開具財產清冊之人。
五、依民事訴訟法第608 條第1 項、非訟事件法第24條第1 項，
    裁定如主文。
中    華    民    國    99    年    11    月    15    日
                        家事庭法  官  廖文忠
正本係照原本作成。
如不服本裁定關於選定監護人及指定會同開具財產清冊之人等部
分，應於送達後10日內向本院提出抗告狀，並繳納抗告費新臺幣
1,000 元；其餘關於宣告監護之部分，不得抗告。
中    華    民    國    99    年    11    月    15    日
                              書記官  林鴻仁

司法院資訊處製作；財團法人民間司法改革基金會備份。
